# 提问陈版，关于大宗贸易代理人的认定。

提问人：anjiaxiang1210 时间：2023-06-06 11:38:28
陈版，关于大宗贸易代理人的认定，其中有一项 关于对于商品控制权的判断。企业向客户转让商品前能够控制该商品的情形包括：（一）企业自第三方取得商品或其他资产控制权后，再转让给客户。（二）企业能够主导第三方代表本企业向客户提供服务。（三）企业自第三方取得商品控制权后，通过提供重大的服务将该商品与其他商品整合成某组合产出转让给客户。请问其中的第二项，如何理解，公司与上下游公司签订三方协议，由上游公司发货，运输，到下游公司，上下游公司组织验收，公司全程不参与，这种适用于 公司主导第三方代表本企业向客户提供服务吗？

回答人：chenyiwei
在大宗商品贸易业务中，目前大部分企业采用“以销定采”，由供货方直接发运至需方，本身执行零存货政策。证监会会计部在《上市公司执行企业会计准则案例解析（ 2020 ）》P349的案例中承认“短暂控制”也属于“控制”，没有强调“囤货”的必要性，近年来这个案例经常被各个被审计单位引用，作为支持其所采用的总额法会计处理的论据。但随着时间的推移，近年来对总额法/净额法问题监管口径的明显收紧（如《上海证券交易所会计监管动态（ 2022 年第 4 期，总第 10 期）》；《深圳证券交易所会计监管动态 2023 年第 1 期（总第 3 期》中相关内容）。实务中，根据对“控制权”的实质理解，我们认为对于贸易企业而言，控制权的最主要考虑因素应当是“在持有存货期间，有权决定以什么价格卖给谁”。因此，我们通常是以“是否囤货”作为判断能否采用“总额法”的标志，对于此类不囤货、零存货的大宗贸易企业建议其采用净额法核算。
根据新收入准则第四条：“取得相关商品控制权，是指能够主导该商品的使用并从中获得几乎全部的经济利益”。即对控制权的判断应着眼于“主导该商品的使用并从中获得几乎全部的经济利益”的能力。该准则第十三条给出了判断控制权时可以考虑的迹象。对于贸易企业而言，这个控制权的最主要考虑因素应当是“在持有存货期间，有权决定以什么价格卖给谁”。
承担实物毁损灭失风险与控制权无必然联系（这是“控制权模型”与此前的“风险报酬模型”的区别之一）。因为该风险的承担并不代表企业具有“主导该商品的使用并从中获得几乎全部的经济利益”的实际能力。主要考虑：（ 1 ）货物毁损灭失以及由此导致的索赔通常是偶发事件，不能以偶发事件为主要判断依据；（ 2 ）货物毁损灭失风险的承担更多地是体现法律上的“善良管理义务”，例如仓储企业和运输企业都要承担其受托保管或受托运输货物在保管期间和运输途中的毁损灭失风险，但并不因此可将受托保管、运输的货物确认为自身存货，也不能认定具备对其控制权。
与之相比，公允价值变动的风险和收益的承担与“控制权”更为相关。因为只有具备了“在持有存货期间，有权决定以什么价格卖给谁”的实际能力，才能因此享有或承担公允价值变动的收益和风险。因此应当以“享有或承担公允价值变动的收益和风险”作为判断控制权的重要辅助标志。
形式上享有法定所有权也不是控制权判断的主要依据；所有权（物权凭证）的“过手安排”也不能表明存在控制权，最多只能理解为对资金安全的保障。因为在为过手目的持有物权凭证期间，本企业实际上并不能将对应的货物“有权决定以什么价格卖给谁”。因此，本案例中虽然公司补充了更多表明其在这一过程中拥有商品法定所有权的相关证明材料，但这些证明材料不能证明其对商品具有会计准则意义上的“控制权”。

提问人：anjiaxiang1210 时间：2023-06-09 09:45:54
@chenyiwei 感谢陈版主，辛苦了！
所以陈版的意见 总额法所谓的控制权 主要还是“在持有存货期间，有权决定以什么价格卖给谁”
就是我持有存货，有决定出售给谁的决策过程 (有拿着货 去找买家，决定价格的过程) 所以零库存、以销定采还是缺少这个过程，才更容易被认定为净额法，我理解的对吗。

回答人：chenyiwei
是，可以这样理解。